臺灣臺北地方法院刑事判決
111年度訴字第311號
公  訴  人  臺灣臺北地方檢察署檢察官
被      告  JOHANDI LEONARDY(中文姓名廖忠民，印尼籍)




指定辯護人  廖庭尉(法扶律師)
上列被告因毒品危害防制條例案件，經檢察官提起公訴（臺灣臺
北地方檢察署111年度偵字第2157號）及移送併辦(臺灣新北地方
檢察署111年度偵字第17988號)，本院判決如下：
    主  文
JOHANDI LEONARDY犯如附表所示之罪，各處如附表所示之刑。應
執行有期徒刑貳年肆月。未扣案之犯罪所得新臺幣拾參萬捌佰元
沒收，於全部或一部不能沒收或不宜執行沒收時，追徵其價額。
    事  實
一、JOHANDI LEONARDY（綽號Joe，中文姓名廖忠民，下稱廖忠
    民）明知大麻係屬毒品危害防制條例第2條第2項第2款明定
    之第二級毒品，不得販賣，竟仍意圖營利，基於販賣第二級
    毒品大麻之犯意，自民國109年4月間起，透過通訊軟體LINE
    與買家梁景超(綽號Peter)聯繫，雙方約定以每10公克新臺
    幣(下同)1萬8,000元至2萬800元不等價格交易大麻，由梁景
    超先匯入約定價金至廖忠民所使用之其配偶楊舜文名下台北
    富邦商業銀行帳號000000000000號帳戶，再由廖忠民於如附
    表所示之交易時間、價格、地點交付大麻予梁景超。嗣警方
    於109年12月1日持搜索票搜索第三人李明倫之居所，扣得李
    明倫種植之大麻成株等毒品，並得知種子來源係由廖忠民所
    提供，而循線查悉上情。
二、案經新北市政府警察局林口分局報告臺灣臺北地方檢察署檢
    察官偵查起訴及臺灣新北地方檢察署檢察官移送併辦。
    理  由
壹、證據能力部分：
一、本判決所引用下述被告廖忠民以外之人於審判外之陳述，固
    為傳聞證據，然當事人及辯護人等就本判決所引用被告以外
    之人於審判外之言詞或書面陳述之證據能力未予爭執(見本
    院卷第39至41頁、第99至100頁)，本院審酌該等具有傳聞證
    據性質之證據製作時之情況，並無不能自由陳述之情形，亦
    未見有何違法取證或其他瑕疵，且與待證事實具有關聯性，
    認為以之作為證據應屬適當，自均有證據能力。
二、本判決所引用之其他非供述證據，查無違反法定程序取得之
    情形，依刑事訴訟法第158條之4反面解釋，均具證據能力。
貳、得心證之理由：
一、上開事實，業據被告於偵查及審理中坦承不諱（見臺灣臺北地方檢察署111年度偵字第2157號卷，下稱偵字第2157號卷，第7至8頁、第87至92頁，本院卷第37至42頁、第75至78頁），核與證人即購毒者梁景超於警詢、偵查中所述相符（見偵字卷第2157號卷第9至12頁、第87至92頁，他字第3718號卷第8至14頁、第15至19頁、第20至21頁、第22至28頁），並有被告與證人梁景超之LINE對話紀錄翻拍照片42張（編號1至42號，見偵字卷第2157號第15至35頁）、被告販賣毒品予證人梁景超之現場監視器畫面照片8張（見偵字第2157號卷第39至42頁）、證人梁景超之中國信託商業銀行帳號000000000000號帳戶交易明細（見偵字第2157號卷第43至59頁）、LINE通訊軟體截圖（見他字第2387號卷第43至65頁）、中國信託商業銀行帳號000000000000帳戶交易明細（見他字第2387號卷第27至41頁）、被告111年6月16日「刑事陳報狀」所附販賣大麻交易價格及獲利表（見本院卷第61至63頁）附卷可稽，是被告此部分任意性自白與事實相符，堪可採信。
二、又販賣毒品係違法行為，非可公然為之，且有其販售通路及
    管道，復無公定價格，容易增減分裝之份量，而每次買賣之
    價量亦可能隨時依雙方關係深淺、資力、需求及對行情之認
    知、毒品純度、來源充裕、查緝鬆嚴、購買者被查獲時供述
    購買對象之可能風險等，而異其準，非可一概而論。而近年
    來政府為杜絕毒品之氾濫，對查緝施用及販賣毒品之工作無
    不嚴加執行，販賣毒品又屬重罪，依一般經驗法則，若無利
    可圖，應無甘冒持有毒品遭查獲之極大風險，平白無端提供
    毒品之理，況被告亦供承其如附表所示之販賣毒品行為，扣
    除歷次向上手購買之成本，共獲得3萬2,800元之利益，此有
    刑事陳報狀在卷可參(見本院卷第61至63頁)，是其所為販賣
    毒品犯行，當有營利之意圖，應足認定。
三、從而，被告各次販賣毒品犯行，事證明確，應依法論科。
參、論罪科刑：
一、論罪部分：
  ㈠按大麻為毒品危害防制條例第2條第2項第2款所列之第二級毒
    品，不得非法持有、販賣。核被告所為，就附表編號1至7號
    部分，均係犯毒品危害防制條例第4條第2項之販賣第二級毒
    品罪。其持有大麻之低度行為，為販賣之高度行為所吸收，
    不另論罪。
  ㈡被告所犯各罪之犯意各別，行為互殊，應分論併罰（共7罪）
    。
  ㈢刑之加重減輕事由：
  ⒈毒品危害防制條例第17條第2項部分：
　　按毒品危害防制條例第17條第2項自白減刑之規定，其立法
    理由係為使製造、販賣或運輸毒品案件之刑事訴訟程序儘早
    確定，並鼓勵被告自白認罪，以開啟其自新之路。查被告於
    偵查及審理中均自白犯行，業如前述，則被告於偵審均自白
    ，均應適用毒品危害防制條例第17條第2項規定減輕其刑。
  ⒉毒品危害防制條例第17條第1項部分：
  ⑴另按毒品危害防制條例第17條第1項規定「犯第4條至第8條、
    第10條或第11條之罪，供出毒品來源，因而查獲其他正犯或
    共犯者，減輕或免除其刑」，所稱「毒品來源」，係指被告
    原持有供己犯該條項所列之罪，其毒品源自何人之謂。故其
    所犯倘係販賣毒品罪，則供出之毒品來源，自須係本案所販
    賣毒品之來源，始有適用之餘地。而所稱「因而查獲」，係
    指被告翔實供出毒品來源之具體事證，因而使有偵查（或調
    查）犯罪職權之公務員知悉而對之發動偵查（或調查），並
    因而查獲（最高法院104年度台上字第3536號判決意旨參照
    ）。又所謂「破獲」，指「確實查獲其人、其犯行」而言，
    然不以所供出之人業據檢察官起訴或法院判刑確定為限。如
    查獲之證據，客觀上已足確認該人、該犯行者，亦屬之（最
    高法院107年度台上字第2787號、108年度台上字第665號及1
    09年度台上字第567、608、1893號判決意旨參照）。
  ⑵查被告於偵查中供承其毒品來源為施皓偉，使警方因而查獲
    施皓偉於109年3月至12月間販賣大麻予被告，並經臺灣臺北
    地方檢察署檢察官起訴及本院於111年3月4日以110年度訴字
    第963號判決在案，有員警沈秉涵於偵查中之證述、職務報
    告、臺灣臺北地方檢察署110年度偵字第16333號、25618號
    起訴書在卷可參（見偵字第2157號卷第69至72頁、第91頁、
    第93頁），此見被告確有供出毒品來源，並使偵查機關因而
    查獲其他正犯施皓偉，核與毒品危害防制條例第17條第1項
    規定相符，又被告為主要販毒者並獲取利益，雖供出毒品來
    源並協助偵查機關追查，然依其犯罪情節，尚無免除其刑之
    必要，併此敘明。衡酌本案犯罪之具體犯罪情節，就被告本
    案各次販賣第二級毒品犯行，均依該條項之規定，遞減輕其
    刑。
  ⒊刑法第59條部分：
    又按刑法第59條之酌量減輕其刑，必於犯罪之情狀，在客觀
    上足以引起一般同情，認為即予宣告法定最低度刑期，猶嫌
    過重者，始有其適用（最高法院51年台上字第899號判決意
    旨參照）。查本院斟酌被告所為如附表部分，因論以毒品危
    害防制條例第4條第2項之販賣第二級毒品罪，屬最輕法定本
    刑為10年以上有期徒刑，該刑度實不可謂不重，惟已依同條
    例第17條第2項及第1項遞減輕其刑，此部分依前開規定減輕
    後之法定最低刑度已低於2年（1年8月），難認其犯罪之情
    狀尚堪憫恕，爰不依刑法第59條規定酌減其刑，是被告及辯
    護人就此部分之主張即無理由，不足採信。
　㈣至臺灣新北地方檢察署111年度偵字第17988號移送併辦之犯
    罪事實，與本案起訴之犯罪事實為同一事實，自應併予審酌
    ，附此敘明。
二、科刑部分：
　㈠爰以行為人責任為基礎，審酌被告正值青年，竟不思以正途
    賺取財物，而以販賣毒品營利，助長施用行為更形氾濫；兼
    衡其於8個月內有7次販毒行為，販毒對象1人，販毒所得合
    計為13萬800元；然其犯後就附表部分均有供出毒品來源，
    使警方因而查獲，有助於犯罪之追查及擴大防制毒品之成效
    ，且於偵審均自白犯行，犯後態度良好，併考量其智識程度
    、經濟狀況、家庭狀況等一切情狀（本院卷第102頁），分
    別量處如主文所示之刑，並定其應執行之刑。
　㈡緩刑之斟酌：
　　被告及其辯護人雖主張本院應給予被告緩刑之機會等語(見
    本院卷第101頁)，然本案業經本院量刑並定應執行刑逾2年
    ，自不符合緩刑之條件，故被告及其辯護人之主張並無可採
    ，附此敘明。
肆、沒收部分：
    另按犯罪所得，屬於犯罪行為人者，沒收之；於全部或一部
    不能沒收或不宜執行沒收時，追徵其價額，刑法第38條之1
    第1項前段、第3項定有明文。為徹底剝奪犯罪行為人之不法
    利得，以根絕犯罪誘因，關於刑法犯罪所得範圍之計算，乃
    採不問成本、利潤均應沒收之總額原則（最高法院111年度
    台上字第722號判決意旨參照）。查被告供承其如附表所示
    之販賣毒品行為，共獲13萬800元之犯罪所得，未據扣案，
    且依上開規定，毋庸扣除成本，均仍應宣告沒收，於全部或
    一部不能沒收或不宜執行沒收時，追徵其價額。
伍、驅逐出境︰
    末按外國人受有期徒刑以上刑之宣告者，得於刑之執行完畢
    或赦免後，驅逐出境，刑法第95條定有明文。是否一併宣告
    驅逐出境，由法院酌情依職權決定之，採職權宣告主義。但
    驅逐出境，係將有危險性之外國人驅離逐出本國國境，禁止
    其繼續在本國居留，以維護本國社會安全所為之保安處分，
    對於原來在本國合法居留之外國人而言，實為限制其居住自
    由之嚴厲措施。故外國人犯罪經法院宣告有期徒刑以上之刑
    者，是否有併予驅逐出境之必要，應由法院依據個案之情節
    ，具體審酌該外國人一切犯罪情狀及有無繼續危害社會安全
    之虞，審慎決定之，尤應注意符合比例原則，以兼顧人權之
    保障及社會安全之維護（最高法院94年度台上字第404號判
    決意旨參照）。查被告已來台10年，並任職於我國風力發電
    廠，取得我國居留證，在我國結婚且生育2名子女等情(見本
    院卷第102頁)，顯見其生活與我國連結性強，對於我國之生
    活依存性甚高，生活狀況實與本國人無異，復考量其涉犯本
    件犯罪雖屬重罪，然考量其行為、情節尚非重大，且供出上
    手，客觀上尚難認有何繼續危害社會安全之虞，故本院認無
    適用刑法第95條規定諭知被告於刑之執行完畢或赦免後併予
    驅逐出境之必要，附此敘明。
據上論斷，應依刑事訴訟法第299條第1項前段，判決如主文。
本案經檢察官徐名駒提起公訴，檢察官葉育宏移送併辦，檢察官
林秀濤到庭執行職務。
中　　華　　民　　國　　111 　年　　8 　　月　　24　　日
　　　　　　　　　刑事第八庭    審判長法　官　解怡蕙
　　　　　　　　　                    法  官  楊世賢
　　　　　　　　　                    法  官  許凱傑
上正本證明與原本無異。
如不服本判決應於收受送達後20日內向本院提出上訴書狀，並應
敘述具體理由；其未敘述上訴理由者，應於上訴期間屆滿後20日
內向本院補提理由書（均須按他造當事人之人數附繕本）「切勿
逕送上級法院」。因疫情而遲誤不變期間，得向法院聲請回復原
狀。
　　　　　　　　　　　　　　　　      書記官　許翠燕
中　　華　　民　　國　　111 　年　　8 　　月　　25　　日

附錄本案論罪科刑法條：
毒品危害防制條例第4條第2項
製造、運輸、販賣第二級毒品者，處無期徒刑或10年以上有期徒
刑，得併科新臺幣1千5百萬元以下罰金。

附表：  
　　　                                     
編號 交易時間 地點 價格 匯款時間 主文　 1 109年4月11日中午12時許 新北市林口區廣一停車場 18,000元 109年4月8日凌晨2時25分 JOHANDI LEONARDY販賣第二級毒品，處有期徒刑壹年拾月。 2 109年5月8日下午7時19分許 臺北市○○區○○0號公園 18,000元 109年5月7日下午8時35分 JOHANDI LEONARDY販賣第二級毒品，處有期徒刑壹年拾月。 3 109年8月4日下午7時許 臺北市○○區○○0號公園 18,000元 109年8月4日中午12時18分 JOHANDI LEONARDY販賣第二級毒品，處有期徒刑壹年拾月。 4 109年8月21日下午8時51分許 臺北市○○區○○○路00巷0弄00號停車場 18,000元 109年8月19日下午6時44分 JOHANDI LEONARDY販賣第二級毒品，處有期徒刑壹年拾月。 5 109年9月10日下午8時許 新北市○○區○○路0號(中華高中) 19,000元 109年9月9日下午8時3分 JOHANDI LEONARDY販賣第二級毒品，處有期徒刑壹年拾月。 6 109年10月16日下午6時許 新北市林口區廣一停車場 19,000元 109年10月15日上午9時52分 JOHANDI LEONARDY販賣第二級毒品，處有期徒刑壹年拾月。 7 109年12月4日中午12時11分許 新北市林口區廣一停車場 20,800元 109年12月3日下午2時1分 JOHANDI LEONARDY販賣第二級毒品，處有期徒刑壹年拾月。 合計   130,800元